臺灣高雄地方法院刑事簡易判決　　　　 100年度簡字第1433號
聲　請　人　臺灣高雄地方法院檢察署檢察官
被　　　告　林俊清
上列被告因詐欺案件，經檢察官聲請以簡易判決處刑（100年度
偵字第475 號、100 年度偵緝字第397 號）及移送併辦（99年度
偵字第34090號），本院判決如下：
    主      文
林俊清幫助犯詐欺取財罪，累犯，處有期徒刑月，如易科罰金
，以新臺幣壹仟元折算壹日。
    事實及理由
一、本件犯罪事實及證據，除關於「楊評森」之記載均應更正為
    「楊森評」；犯罪事實欄一應補充更正被告前案紀錄為「林
    俊清前因竊盜及施用毒品等案件，經法院分別判處有期徒刑
    6 月、10月確定，嗣經本院以96年度聲減字第8406號裁定減
    刑並定應執行有期徒刑7 月確定；復因竊盜及施用毒品等案
    件，經法院分別判處有期徒刑3 月、3 月、9 月、5 月、9
    月確定，嗣經本院以98年度審聲字第5307號裁定應執行有期
    徒刑2 年1 月確定，與前開有期徒刑7 月接續執行，甫於99
    年2 月28日縮刑期滿執行完畢」、第10～11行「真實年籍姓
    名不詳之人」應補充為「真實年籍姓名不詳之成年人」；證
    據欄第3 ～4 行「內政部警政署... 」以下應更正為「內政
    部警政署反詐騙諮詢專線紀錄表3 紙、反詐騙案件紀錄表2
    紙及臺灣彰化地方法院... 」，另補充「ATM 交易明細表5
    紙」、「奇摩拍賣網頁畫面列印資料2 份」外，餘均引用檢
    察官聲請簡易判決處刑書所載（如附件）。
二、按刑法上之幫助犯，係對於犯罪與正犯有共同之認識，而以
    幫助之意思，對於正犯資以助力，而未參與實施犯罪之行為
    者而言。查被告林俊清將其申辦之行動電話門號提供予林文
    仁所屬成年詐騙集團成員使用，使該成員得基於詐欺取財之
    犯意，向被害人張程傑、孔祥瑄、陳靜慧、楊森評、范祐嘉
    等人施以詐術，致使被害人5 人陷於錯誤，匯款至詐欺集團
    指定之帳戶內，被告雖未參與詐欺取財之行為，然顯係以幫
    助之意思，參與詐欺取財構成要件以外之行為，為幫助犯。
    是核其所為，係犯刑法第30條第1 項前段、第339 條第1 項
    之幫助詐欺取財罪。檢察官移送併辦部分（被害人張程傑）
    與本件經聲請簡易判決處刑之部分有想像競合裁判上一罪關
    係，本院自得併予審究。被告以一交付2 個行動電話門號之
    行為，幫助詐騙集團詐騙上開5 名被害人，屬一行為觸犯數
    同一罪名之同種想像競合犯，應依刑法第55條僅論以一幫助
    詐欺取財罪。又被告有如前所載之犯罪科刑及執行情形，有
    臺灣高等法院被告前案紀錄表1 份在卷可查，其於受有期徒
    刑執行完畢後，5 年內故意再犯本件有期徒刑以上之罪，為
    累犯，應依刑法第47條第1 項規定，加重其刑。又被告未實
    際參與詐欺犯行，所犯情節較正犯輕微，爰依刑法第30條第
    2 項規定，減輕其刑，並依法先加後減之。爰審酌被告係成
    年且智識成熟之人，理應知悉國內現今詐騙案件盛行，竟仍
    率爾提供行動電話門號予實行詐欺犯罪者行騙財物，除造成
    被害人因而受有損失外，並致使國家追訴犯罪困難，助長詐
    欺犯罪之猖獗，行為實有可議之處，復斟酌被害人受騙之金
    額（共計新臺幣40,083元暨匯款手續費共68元），兼衡其自
    稱高職畢業、家境勉持之智識程度與生活狀況等上開被告個
    人具體之行為人責任基礎之一切情狀，量處如主文所示之刑
    ，並諭知易科罰金之折算標準。
三、依刑事訴訟法第449 條第1 項前段、第3 項、第454 條第 2
    項，刑法第30條第1項前段、第2項、第339條第1項、第55條
    、第47條第1項、第41條第1項前段，刑法施行法第1條之1第
    1項、第2項前段，逕以簡易判決處刑如主文。
四、如不服本判決，應於判決送達後10日內，向本院提出上訴狀
    。
中    華    民    國   100    年    5     月    18    日
                  高雄簡易庭  法  官  陳薏
以上正本證明與原本無異。
如不服本判決，應於送達之日起10日內向本院提出上訴書狀。
中    華    民    國   100    年    5     月    18    日
                              書記官  戴金龍
附錄本案論罪科刑法條：
刑法第30條
幫助他人實行犯罪行為者，為幫助犯。雖他人不知幫助之情者，
亦同。
幫助犯之處罰，得按正犯之刑減輕之。
刑法第339 條第1 項
意圖為自己或第三人不法之所有，以詐術使人將本人或第三人之
物交付者，處5 年以下有期徒刑、拘役或科或併科1000元以下罰
金。
附件：
臺灣高雄地方法院檢察署檢察官聲請簡易判決處刑書
                                      100年度偵字第475號
                                    100年度偵緝字第397號
    被      告  林俊清  男  39歲（民國○○年○月○○日生）
                        住高雄縣永安鄉○○村○鄰○○街57
                          號
                        國民身分證統一編號：Ｚ000000000號
上列被告因詐欺案件，業經偵查終結，認為宜以簡易判決處刑，
茲將犯罪事實及證據並所犯法條分敘如下：
        犯罪事實
一、林俊清曾因竊盜及施用毒品等罪，為法院分別判處應執行有
    期徒刑2年1月確定，於民國99年2月28日縮短刑期執行完畢
    。詎仍不知悔改，可預見將自己名義申請之電話門號提供他
    人使用，有供作財產犯罪用途之可能，而一般人取得以他人
    名義申請之電話門號之目的在於掩飾犯行不易遭人追查，竟
    仍容任所提供之電話門號可能被作為實施詐欺取財犯罪工具
    之不確定故意，於民國99年5月20日某時，前往位於高雄市
    ○○區○○路288號之家樂福電信股份有限公司楠梓門市，
    申辦門號0000000000號、0000000000號行動電話SIM卡，辦
    完後旋以新臺幣（下同）500元代價，提供予真實年籍姓名
    不詳之人，輾轉流入由林文仁（已另經臺灣彰化地方法院檢
    察署以99年度偵字第5883號、6583號提起公訴，並由臺灣彰
    化地方法院以99年度易字第774號判處有罪，復經檢察官上
    訴，現於臺灣高等法院台中分院審理中）所組成詐欺集團成
    員使用。其後上開欺集團成員，在奇摩拍賣網站、露天拍賣
    網站刊登照相機、衛星導航機等訊息後，致使張程傑、孔祥
    瑄、陳靜慧、楊評森、范祐嘉等人見該拍賣訊息後，於附表
    所示時間以上開行動電話門號與詐欺集團成員聯絡，並依指
    示匯款。嗣張程傑、孔祥瑄、陳靜慧、楊評森、范祐嘉等人
    於匯款後，發覺有異而報警循線查獲上情。
二、案經桃園縣政府警察局八德分局報告臺灣屏東地方法院檢察
    署呈請臺灣高等法院高雄分院檢察署令轉本署及彰化縣政府
    警察局彰化分局報告偵辦。
        證據並所犯法條
一、上揭犯罪事實，業據被告林俊清本署偵查中坦承不諱，復有
    被害人張程傑、孔祥瑄、陳靜慧、楊評森、范祐嘉等人警詢
    筆錄，家樂福電信門號申請書2紙、內政部警政署反詐騙諮
    詢專線紀錄表5紙及臺灣彰化臺中地方法院檢察署99年度偵
    字第5883號、6583號起訴書、99年偵字第10439號、10882號
    併案意旨書附卷可資佐證。又觀諸現今社會，至電信公司申
    租電話門號，並無任何特殊之限制，一般民眾皆能自由申租
    電話門號，且得同時在電信公司申請多數電話門號使用，並
    無使用他人電話門號之必要，此為一般日常生活所熟知之常
    識，故除非充作犯罪使用，並藉此躲避警方追緝，一般正常
    之電話門號使用者，並無向他人借用或購買電話門號之必要
    。何況，向電信公司申請租用之電話門號，申請名義人必須
    負擔電信費用之不利益，衡諸常理，若非與本人有密切關係
    ，不可能申請電話門號供他人使用，參以坊間報章雜誌及其
    他新聞媒體，對於以簡訊通知中獎、刮刮樂、假退稅真詐財
    或其他類似之不法犯罪集團，經常利用大量收購之他人電話
    門號，以隱匿其詐欺或恐嚇等財產犯罪之不法行徑，規避執
    法人員之查緝，並掩飾、確保因自己或他人犯罪所得之財物
    ，類此在社會上層出不窮的案件，亦多所報導及再三披露，
    是避免此等具有專屬性之物品被不明人士利用為與財產有關
    之犯罪工具，亦應為一般生活認知所應有之認識，被告於行
    為時，為具有相當智識及生活閱歷之成年人，對此社會現狀
    ，自應知之甚詳。然被告竟願將上開門號任意交予他人供詐
    欺之用，顯不違反被告本意，被告自有幫助前開詐騙集團進
    行詐欺犯罪之未必故意。是本件事證明確，被告幫助詐欺取
    財之犯行洵堪認定。
二、又刑法上之幫助犯，係對於犯罪與正犯有共同之認識，而以
    幫助之意思，對於正犯資以助力，而未參與實施犯罪之行為
    者而言，循此而論，如未參與實施犯罪構成要件之行為，且
    係出於幫助之意思提供助力，即屬幫助犯，而非共同正犯。
    本案被告將上開門號提供予詐騙集團使用，雖然使得該詐欺
    集團得基於詐欺取財之故意，以詐欺之方式詐得財物，並以
    被告所提供之上開門號供作詐騙被害人之電話，規避檢警機
    關之追緝，以遂行其詐欺取財之犯行，然被告單純提供門號
    供人使用之行為，並不等同於向被害人施以欺罔之詐術行為
    ，且亦無證據證明被告有參與詐欺取財犯行之構成要件行為
    ，是被告提供門號供人使用之行為，係對於該詐欺集團遂行
    詐欺取財犯行，資以助力，屬詐欺罪構成要件以外之行為，
    而為幫助行為，附此敘明。
三、核被告林俊清所為，係犯刑法第30條第1項、刑法第339條第
    1項之幫助詐欺取財罪嫌。被告曾受有期徒刑之執行完畢後
    ，5年以內故意再犯有期徒刑以上之罪，有本署刑案資料查
    註紀錄表附卷可稽，為累犯，請依刑法第47條第1項加重其
    刑。
四、依刑事訴訟法第451條第1項聲請逕以簡易判決處刑。
    此    致
臺灣高雄地方法院
中    華    民    國   100    年    3     月    1     日
                              檢  察  官   何景東
上正本證明與原本無異
中    華    民    國   100    年    3     月    8     日
                              書記官
參考法條：
中華民國刑法第339條
（普通詐欺罪）
意圖為自己或第三人不法之所有，以詐術使人將本人或第三人之
物交付者，處 5 年以下有期徒刑、拘役或科或併科 1 千元以下
罰金。
以前項方法得財產上不法之利益或使第三人得之者，亦同。
前二項之未遂犯罰之。
中華民國刑法第30條
（幫助犯及其處罰）
幫助他人實行犯罪行為者，為幫助犯。雖他人不知幫助之情者，
亦同。
幫助犯之處罰，得按正犯之刑減輕之。
附記事項：本件係依刑事訴訟法簡易程序辦理，法院簡易庭得不
傳喚被告、輔佐人、告訴人、告發人等出庭即以簡易判決處刑；
被告、被害人、告訴人等對告訴乃論案件如已達成民事和解而要
撤回告訴或對非告訴乃論案件認有受傳喚到庭陳述意見之必要時
，請即另以書狀向簡易法庭陳述或請求傳訊。
附表
┌──┬───┬─────┬───────────┬───────┬───────┐
│編號│被害人│詐騙電話  │受騙情形              │詐騙帳號      │遭詐騙匯款證據│
├──┼───┼─────┼───────────┼───────┼───────┤
│ 1  │張程傑│0000000000│真實姓名年籍不詳之詐騙│合作金庫      │郵局ATM交易明 │
│    │      │          │集團成員，意圖為自己不│006           │細表          │
│    │      │          │法之所有，於99年6月14 │00000000000000│              │
│    │      │          │日以門號0000000000號電│              │              │
│    │      │          │話，向欲在奇摩拍賣網站│              │              │
│    │      │          │購買相機之張程傑，詐騙│              │              │
│    │      │          │14000元。             │              │              │
├──┼───┼─────┼───────────┼───────┼───────┤
│ 2  │孔祥瑄│0000000000│真實姓名年籍不詳之詐騙│中華郵政公司  │ATM交易明細表 │
│    │      │          │集團成員，意圖為自己不│700           │              │
│    │      │          │法之所有，於99年6月18 │00000000000000│              │
│    │      │          │日以門號0000000000號電│              │              │
│    │      │          │話，向欲在露天拍賣網站│              │              │
│    │      │          │購買相機之孔祥瑄，詐騙│              │              │
│    │      │          │3783元。              │              │              │
├──┼───┼─────┼───────────┼───────┼───────┤
│ 3  │陳靜慧│0000000000│真實姓名年籍不詳之詐騙│中華郵政公司  │交易明細表、奇│
│    │      │          │集團成員，意圖為自己不│700           │摩拍賣頁面資料│
│    │      │          │法之所有，於99年6月18 │00000000000000│              │
│    │      │          │日以門號0000000000號電│              │              │
│    │      │          │話，向欲在奇摩拍賣網站│              │              │
│    │      │          │購買按摩機之陳靜慧，詐│              │              │
│    │      │          │騙8500元。            │              │              │
├──┼───┼─────┼───────────┼───────┼───────┤
│ 4  │楊森評│0000000000│真實姓名年籍不詳之詐騙│中華郵政公司  │ATM交易明細表 │
│    │      │          │集團成員，意圖為自己不│700           │、奇摩拍賣頁面│
│    │      │          │法之所有，於99年6月19 │00000000000000│資料          │
│    │      │          │日以門號0000000000號電│              │              │
│    │      │          │話，向欲在奇摩拍賣網站│              │              │
│    │      │          │購買翻譯機之楊森評，詐│              │              │
│    │      │          │騙6500元。            │              │              │
├──┼───┼─────┼───────────┼───────┼───────┤
│ 5  │范祐嘉│0000000000│真實姓名年籍不詳之詐騙│合作金庫商業銀│ATM交易明細表 │
│    │      │          │集團成員，意圖為自己不│行南崁分行    │              │
│    │      │          │法之所有，於99年6月20 │006           │              │
│    │      │          │日以門號0000000000號  │0000000000000 │              │
│    │      │          │電話，向欲在奇摩拍賣網│              │              │
│    │      │          │站購買衛星導航機之范祐│              │              │
│    │      │          │嘉，詐騙7300元。      │              │              │
└──┴───┴─────┴───────────┴───────┴───────┘